臺灣臺北地方法院刑事判決　　　　　　　　　　　　九十年度交簡上字第一五一號
　　上　訴　人　乙○○　男，三.
右列上訴人因業務過失傷害案件，不服本院臺北簡易庭民國九十年八月十七日九十年
度北交簡字第二八九０號簡易判決（臺灣臺北地方法院檢察署檢察官聲請簡易判決處
刑書案號：九十年度偵字第一二六三六號），提起上訴，本院管轄之第二審合議庭判
決如左：
    主    文
原判決撤銷。
乙○○從事業務之人，因業務上過失傷害人，處有期徒刑貳月，如易科罰金，以佰
元折算壹日。緩刑年。
    事    實
一、乙○○為營業用小客車（計程車）司機，負責駕駛營業用小客車載運乘客，為從
    事駕駛業務之人；民國九十年一月十三日晚間七時三十分許，乙○○駕駛車牌號
    碼Ｇ九－七０七號營業用小客車，沿臺北市○○○路○段四十五巷由東向西方向
    行駛（原審誤載為北向南方向），至該路段與位於臺北市○○○路○段四十一號
    「臺北晶華酒店」前上下坡道入口處，乃左轉南向進入坡道入口無標線道路，並
    旋東向左轉擬上坡排班候客，原應注意汽車行駛時，駕駛人應注意車前狀況，並
    隨時採取必要之安全措施，及汽車除行駛於單行道或指定行駛於左側車道外，在
    未劃標線之道路，應靠右行駛，但遇有特殊情況必須行駛左側道路時，除應減速
    慢行外，並注意前方來車及行人，而當時天氣陰、夜間有照明、視距良好、市區
    ○道道路乾燥、無缺陷及障礙，依其智識、能力又無不能注意之情事，詎乙○○
    竟疏未注意車前狀況並靠右行駛，貿然沿「臺北晶華酒店」前上下坡道入口無標
    線道路左側左轉上坡，適有行人淺田英幸亦疏未注意行人在未設有行人穿越道、
    亦非禁止穿越之路段穿越道路時，應注意左右無來車，始可小心迅速穿越，貿然
    自「臺北晶華酒店」前上下坡道北側向南穿越該坡道，乙○○見狀閃避不及，左
    前車頭遂撞及淺田英幸，左前輪並碾壓淺田英幸之右腳，致淺田英幸受有右腓骨
    骨折、右踝開放性脫位併韌帶斷裂之傷勢。乙○○於肇事後，於警員前往醫療院
    所調查、處理時，不逃避接受裁判而當場向警員自首、承認為肇事人而願接受裁
    判。
二、案經淺田英幸訴由報請臺灣臺北地方法院檢察署檢察官聲請簡易判決處刑。
    理    由
一、訊據被告乙○○固不否認為營業用小客車司機，負責駕駛營業用小客車載運乘客
    ，為從事駕駛業務之人，於右揭時、地駕駛車牌號碼Ｇ九－七０七號營業用小客
    車，至臺北市○○○路○段四十五巷與位於臺北市○○○路○段四十一號「臺北
    晶華酒店」前上下坡道入口處，乃左轉南向進入坡道入口無標線道路，並旋東向
    左轉擬上坡排班候客之際，並未靠右行駛，左前車頭遂與貿然自「臺北晶華酒店
    」前上下坡道北側向南穿越該坡道之告訴人即行人淺田英幸發生碰撞，左前輪並
    碾壓告訴人之右腳，致告訴人受有右腓骨骨折、右踝開放性脫位併韌帶斷裂之傷
    勢等情，惟矢口否認因過失傷害人，辯稱：當日事發處為專供車輛行駛之上下坡
    道，被告行車速度甚慢，並無過失，車禍發生係因告訴人未依規定行走人行道，
    而突然自被告視覺死角處衝出，並非被告所能預見、抗拒，至被告當日靠左行駛
    乃因另有車輛自上下坡道駛下，被告為閃避該車始靠左側行駛，且被告於事發後
    從未推諉責任，並對告訴人提供看護、飲食、住宿之協助，被告未能與告訴人和
    解係因告訴人請求高達日幣六百萬元之賠償，遠逾被告所能負擔，是原審量刑過
    重云云。
二、經查：
（一）被告為營業用小客車（計程車）司機，負責駕駛營業用小客車載運乘客，為從
      事駕駛業務之人，九十年一月十三日晚間七時三十分許，被告駕駛車牌號碼Ｇ
      九－七０七號營業用小客車，沿臺北市○○○路○段四十五巷由東向西方向行
      駛，至該路段與位於臺北市○○○路○段四十一號「臺北晶華酒店」前上下坡
      道入口處，乃左轉南向進入坡道入口無標線道路，並旋東向左轉擬上坡排班候
      客之際，因疏未注意車前狀況並靠右行駛，貿然沿「臺北晶華酒店」前上下坡
      道入口無標線道路左側左轉上坡，適有告訴人即行人淺田英幸自「臺北晶華酒
      店」前上下坡道北側向南穿越該坡道，被告見狀閃避不及，左前車頭遂撞及告
      訴人，左前輪並碾壓告訴人之右腳，致告訴人受有右腓骨骨折、右踝開放性脫
      位併韌帶斷裂等傷勢之事實，業據告訴人於警訊中指述纂詳，核與臺北市政府
      警察局中山分局道路交通事故調查報告表、談話紀錄表、補充資料表、診斷證
      明書、現場照片所載相符，除被告是否疏未注意車前狀況並靠右行駛而撞及告
      訴人一節外，亦經被告坦認不諱；而當時天氣陰、夜間有照明、視距良好、市
      區○道道路乾燥、無缺陷及障礙，依其智識、能力又無不能注意之情事，並據
      臺北市政府警察局中山分局據報處理之員警觀察、記載明確，有道路交通事故
      調查報告表附卷可稽。
（二）被告雖辯稱當日事發處為專供車輛行駛之上下坡道，被告行車速度甚慢，並無
      過失，車禍發生係因告訴人未依規定行走人行道，而突然自被告視覺死角處衝
      出，並非被告所能預見、抗拒，而被告當日靠左行駛乃因另有車輛自上下坡道
      駛下，被告為閃避該車始靠左側行駛云云，然汽車行駛時，駕駛人應注意車前
      狀況，並隨時採取必要之安全措施，汽車除行駛於單行道或指定行駛於左側車
      道外，在未劃標線之道路，應靠右行駛，但遇有特殊情況必須行駛左側道路時
      ，除應減速慢行外，並注意前方來車及行人，道路交通安全規則第九十四條第
      三項、第九十五條第一項定有明文；本件被告供稱當日其因另有車輛自上下坡
      道駛下，被告為閃避該車始靠左側行駛，並無任何證據以實其說，已難遽採，
      且縱被告當日確為閃避下坡道之車輛而靠左行駛，其亦有疏未注意車前狀況及
      行人、並隨時採取必要安全措施之過失，蓋當日天氣陰、夜間有照明、視距良
      好、市區○道道路乾燥、無缺陷及障礙，依其智識能力又無不能注意之情事，
      前已述及，被告於警訊及本院調查、審理中自承在撞擊前全然未發現告訴人，
      但告訴人為行人，行走路線又在被告所駕車輛左前方，移動速度、所在位置自
      無可能超出被告所能發覺、反應，被告復供稱當時其駕車上坡速度亦非快，惟
      被告所駕車輛左前車頭竟仍撞擊告訴人，且被告所駕車輛左前輪並碾壓告訴人
      之右腳，足見被告非唯於撞擊前全然未注意車前之行人動態、狀況，且於事故
      發生後並未立時反應、為必要之安全措施，仍繼續前行，致碾壓告訴人右腳，
      造成告訴人右腓骨骨折、右踝開放性脫位併韌帶斷裂之傷勢，被告有過失甚明
      ，且其過失行為與告訴人之傷害間，有相當因果關係。雖告訴人亦有疏未注意
      行人在未設有行人穿越道、亦非禁止穿越之路段穿越道路時，應注意左右無來
      車，始可小心迅速穿越，而貿然自「臺北晶華酒店」前上下坡道北側向南穿越
      該坡道之過失，前業提及，但告訴人之過失並不能減免被告之過失，併此敘明
      。
（三）綜上所述，本件事證明確，被告犯行堪以認定，應依法論科。
三、被告為營業用小客車（計程車）司機，負責駕駛營業用小客車載運乘客，為從事
    駕駛業務之人，是核被告所為，係犯刑法第二百八十四條第二項前段從事業務之
    人，因業務上過失傷害人罪。被告於肇事後，於警員前往醫療院所調查、處理時
    ，不逃避接受裁判而當場向警員自首、承認為肇事人而願接受裁判，此經本院職
    權查證屬實，並有臺北市政府警察局交通警察大隊自首調查報告表可參，被告對
    於有權偵查犯罪之機關尚不知犯罪事實及犯罪人之前自首而願接受裁判，應依刑
    法第六十二條前段之規定減輕其刑。原審認事證明確，依刑事訴訟法第四百四十
    九條第一項前段、第四百五十四條第二項，刑法第二百八十四條第二項前段、第
    四十一條第一項前段，罰金罰鍰提高標準條例第一條前段、第二條判處被告有期
    徒刑三月，並諭知如易科罰金之折算標準，固非無見，惟被告於肇事後，於警員
    前往醫療院所調查、處理時，不逃避接受裁判而當場向警員自首、承認為肇事人
    而願接受裁判，前業提及，應依刑法第六十二條前段之規定減輕其刑，原審漏未
    適用，其判決即有違誤，是本件被告上訴爭執並無過失雖無理由，但原審判決既
    有前述違誤，仍無可維持，爰撤銷原判決，由本院自為判決。本院審酌被告於八
    十一年、八十二年間因犯竊盜、公共危險罪，分別經判處有期徒刑一年三月、一
    年二月確定，於八十四年五月二日縮刑期滿執行完畢，五年內未再受有期徒刑以
    上刑之宣告，有臺灣高等法院被告全國前案紀錄表可按，因過失傷及告訴人，迄
    今已近二年仍未賠償告訴人所受損害，犯後猶飾詞狡辯、未見悔意反省，然告訴
    人要求賠償金額高達日幣六百萬元、折合新臺幣約一百八十萬元、確屬過高，且
    就車禍之發生，告訴人與有過失等一切情狀，量處如主文所示之刑，並諭知如易
    科罰金之折算標準，以資懲儆。再被告前受有期徒刑以上刑之宣告，執行完畢或
    赦免後，五年以內未曾受有期徒刑以上刑之宣告，前業述及，其因一時疏失，偶
    罹刑典，對其犯行雖未深自反省，但數度與被害人商談賠償事宜，並多次探視被
    害人、提供告訴人休養期間飲食、住宿，獲得告訴人諒解，此經被告陳明在卷，
    且為告訴代理人當庭所不爭執，參諸雙方未能達成和解導因於告訴人請求金額高
    於一般，前皆提及，本院認被告經此刑之宣告後，應知所警惕而無再犯之虞，因
    認暫不執行其刑為當，爰宣告緩刑三年，以啟自新。
據上論斷，應依刑事訴訟法第四百五十五條之一第三項、第三百六十九條第一項前段
、第三百六十四條、第二百九十九條第一項前段，刑法第二百八十四條第二項前段、
第六十二條前段、第四十一條第一項前段、第七十四條第二款，罰金罰鍰提高標準條
例第一條前段、第二條，判決如主文。
本案經檢察官甲○○到庭執行職務。
中      華      民      國    九十一    年     十二     月    二十三    日
                              臺灣臺北地方法院交通法庭
                                      審判長法  官  劉壽嵩
                                            法  官  林鴻達
                                            法  官  洪文慧
右正本證明與原本無異。
本判決不得上訴。
                                            書記官  邱志堅
中      華      民      國    九十一    年     十二     月    二十三    日
附錄本案論罪科刑法條全文：
刑法第二百八十四條
一因過失傷害人者，處六月以下有期徒刑，拘役或五百元以下罰金。致重傷者，處一
  年以下有期徒刑，拘役或五百元以下罰金。
二從事業務之人，因業務上之過失傷害人者，處一年以下有期徒刑、拘役或一千元以
  下罰金。致重傷者，處三年以下有期徒刑，拘役或二千元以下罰金。
